臺灣花蓮地方法院民事裁定
111年度消債更字第13號
聲  請  人  
即  債務人  葉芮伶  
代  理  人  溫翊妘律師(法扶律師)  
上列當事人因消費者債務清理事件聲請更生，本院裁定如下：
    主  文
聲請人乙○○自民國111年4月26日下午3時起開始更生程序。
本件由司法事務官進行更生程序。
    理  由
一、按「債務人不能清償債務或有不能清償之虞者，得依本條例
    所定更生或清算程序，清理其債務。」、「債務人無擔保或
    無優先權之本金及利息債務總額未逾新臺幣一千二百萬元者
    ，於法院裁定開始清算程序或宣告破產前，得向法院聲請更
    生。」、「債務人對於金融機構負債務者，在聲請更生或清
    算前，應向最大債權金融機構請求協商債務清償方案，或向
    其住、居所地之法院或鄉、鎮、市、區調解委員會聲請債務
    清理之調解。」、「法院開始更生程序之裁定，應載明其年
    、月、日、時，並即時發生效力。」及「法院裁定開始更生
    或清算程序後，得命司法事務官進行更生或清算程序」消費
    者債務清理條例（下稱消債條例）第3條、第42條第1項、第
    151條第1項、第45條第1項及第16條第1項前段分別定有明文
    。
二、聲請意旨略以：聲請人陳報現有債務總額約新臺幣（下同）
    1,821,879元，聲請更生前二年之收入總計767,401元。聲請
    人於民國95年間曾與最大債權銀行慶豐商業銀行(下稱慶豐
    商銀)達成債務協商，約定自95年10月起，分120期、年利率
    6.88%、每月償還15,193元之還款方案後，惟後續因當時之2
    名未成年子女就讀小學，須繳納學費等開支，致無力再依約
    還款而毀諾，係因非可歸責於己之事由致履行有困難。又聲
    請人無擔保或無優先權之債務總額未逾12,000,000元，且未
    經法院裁定開始清算程序或宣告破產，爰請求准予裁定開始
    更生程序等語。
三、得心證之理由：
  ㈠經查，聲請人符合消債條例第151條第7項但書「因不可歸責
    於己之事由，致履行顯有重大困難」之規定：
    ⒈聲請人前於95年間與最大債權銀行慶豐商銀達成債務協商
      ，約定自95年10月起，分120期、利率6.88%、每月償還15
      ,193元之還款方案後，有依約繳款，迄至96年10月9日因2
      名未成年子女就讀小學，須繳納學費等開支，致無力依約
      還款，經慶豐商銀向聯徵中心通報聲請人毀諾，迄至110
      年12月29日聲請人始聲請本件更生前置調解等情，有聲請
      人消費者債務清理條例調解聲請狀、戶籍謄本、台新國際
      商業銀行（即慶豐商銀之信用卡業務承接銀行）111年4月
      7日台新總個資字第1110007566號函復之慶豐商銀無擔保
      債務還款計劃表等件附卷可稽（見本院111年度司消債調
      字第1號卷第13-19頁、本院卷第97-100、191-194頁）。
      而聲請人與債權人成立協商或調解後，即應依誠信原則履
      行，故應限制於聲請人因不可歸責於己之事由，致履行有
      困難時，始得聲請更生，俾聲請人盡力履行協商或調解方
      案，避免任意毀諾，是本件聲請人向本院聲請更生，自須
      審究其是否有「不歸責於己事由致履行有困難」之情事。
    ⒉查聲請人於96、97年間任職於超商時，每月薪資約16,500
      至17,280元，且當時其2子均為就讀小學之學童等情，有
      聲請人之勞工被保險人投保資料表、其2子之戶籍謄本可
      證(見本院卷第74、97-99頁）。本院審酌聲請人於協商毀
      諾之際，尚須扶養2名就讀小學之未成年子女，惟依其當
      時每月收入16,500至17,280元，扣去其每月必要生活費用
      9,829元（即行政院主計處所公布之97年每人每月最低生
      活費），及其所應分擔之2名未成年子扶養費9,829元（計
      算式：9,829×1/2【與其配偶平均負擔】×2＝9,829）後，
      已無剩餘，難認聲請人就無法履行前開協商方案有何可歸
      責之事由。
　　⒊綜上，聲請人符合消債條例第151條第7項但書「因不可歸
      責於己之事由，致履行顯有重大困難」之要件，其本件更
      生之聲請合法。
  ㈡聲請人所負債務總額未逾越消債條例第42條第1項所定12,000
    ,000元之上限：
    ⒈按消債條例第42條第1項就聲請更生之債務總額為12,000,0
      00元之限制，其立法理由謂「債務人負債總額若過大，其
      因更生程序而被免責之負債額即相對提高，此對債權人造
      成之不利益過鉅。且負債總額超過一定之數額，益可見其
      債務關係繁雜，亦不適於利用此簡易程序清理債務，自有
      限制其負債總額之必要。」準此，倘債務人聲請更生之債
      務較為單純，當更有適用該條項之餘地，俾利債務人依更
      生程序清理債務，賦與其享有健全家庭經濟生活之機會。
    ⒉經查，聲請人於110年12月29日聲請更生時，自陳債務總金
      額為1,297,874元。經函債權人陳報對本件聲請人之債權
      ，所陳報債權現況如下：兆豐國際商業銀行股份有限公司
      ：53,827元、第一金融資產管理股份有限公司：45,209元
      、安泰商業銀行股份有限公司：211,349元、合作金庫資
      產管理股份有限公司：276,114元、國泰世華商業銀行股
      份有限公司：88,574元、甲○（台灣）商業銀行股份有限
      公司：39,667元、匯豐（台灣）商業銀行股份有限公司：
      1,120,192元、陽信商業銀行股份有限公司：79,052元、
      遠東國際商業銀行股份有限公司：117,297元、永豐商業
      銀行股份有限公司：111,921元（見111年度司消債調字第
      1號卷第101-169、183-85頁）；另匯誠第二資產管理股份
      有限公司未陳報債權金額，本院即暫以聲請人所陳報金額
      為350,000元列計（見本院卷第33頁），合計共2,493,202
      元，與聲請人先前陳報之金額有異，爰以債權人陳報債權
      總金額為準。
　　⒊從而，聲請人之債務總額為2,493,202元，尚未逾消債條例
      第42條第1項所定債務總額12,000,000元之上限。
  ㈢聲請人有不能清償債務或不能清償之虞：
    ⒈聲請人陳報目前於全聯實業股份有限公司擔任助理營業員
      ，聲請更生前兩年內收入為767,401元，名下除2014年出
      廠三陽普通重型機車1輛（所餘殘值無幾）、中華郵政存
      款9,129元、第一銀行存款27元、華南銀行存款64元及保
      單價值金945元外，別無其他財產等情，業據聲請人提出
      財產及收入狀況說明書、行照、全國財產稅總歸戶財產查
      詢清單、108-109年度綜合所得稅各類所得資料清單、郵
      政存簿儲金簿明細、第一銀行活期儲蓄存款存摺明細、華
      南銀行新臺幣存款存摺明細、勞工被保險人投保資料表、
      新光人壽保險股份有限公司民事陳報狀等件可稽（見本院
      卷第17-19、29-30、47-49、51-74、85-91、111-136頁）
      ，本院即以31,975元（計算式：767,40124月＝31,975，
      元以下四拾五入，下同）作為計算債務人目前償債能力之
      依據。 　　
    ⒉聲請人主張其每月個人之必要支出費用為15,946元，核未
      逾衛生福利部所公告111年臺灣省每人每月最低生活費之1
      .2倍即17,076元，衡酌聲請人之經濟資力、家庭親屬狀況
      、目前社會經濟消費之常情，認聲請人主張上揭必要支出
      費用之金額，未逾一般人生活程度，尚屬合理。而聲請人
      每月收入約為31,975元，扣除上開必要生活費用，每月雖
      餘16,029元，若全數用於清償債務，於未加計利息之情形
      下，仍須約156月（計算式：2,493,20216,029＝156），
      即約13年方能清償完畢，難期聲請人短期內清償所負債務
      2,493,202元及每月所產生之利息，是聲請人客觀上顯有
      不能清償債務之情事。
四、綜上，聲請人係一般消費者，其已達不能清償債務之程度，
    其中無擔保或無優先權之債務未逾12,000,000元，且未經法
    院裁定開始清算程序或宣告破產；又查無消債條例第6條第3
    項、第8條或第46條各款所定駁回更生聲請之事由存在，則
    聲請人聲請更生，即屬有據，應予准許，並命司法事務官進
    行本件更生程序，爰裁定如主文。
中    華    民    國   111    年    4     月    26    日
                  民事第一庭  法  官  李立青
以上正本係照原本作成。
本裁定不得抗告。　　　　　　　　
中　　華　　民　　國　　111 　年　　4 　　月　　26　　日
                              書記官  洪美雪